行　政　法　院　判　決　　　　　　　　　　　　　八十八年度判字第三七三二號
　　原　　　告　甲○○
　　　　　　　　乙○○
　　　　　　　　丙○○
　　兼 右 三人
　　訴訟代理人　丁○○
　　共　　　同
　　訴訟代理人　己○○
　　被　　　告　戊○○
右當事人間因退休補償金事件，原告不服考試院中華民國八十七年十月二十二日八七
考台訴決字第二三○號再訴願決定，提起行政訴訟。本院判決如左︰
　　主  文
原告之訴駁回。
　　事  實
緣原告等四人係屏東縣警察局退休人員，其前向屏東縣警察局申請補發退休金其他現
金給與，經該局轉報屏東縣政府否准後，原告等不服，向台灣省政府提起訴願，分別
經該府於八十六年十月二十七日及同年十二月十三日以八六府訴一字第一七二○七一
號、一七二六九五號訴願決定：「原處分撤銷，由原處分機關另為適法之處理。」屏
東縣政府乃依台灣省政府上開訴願決定，將原告等之申請書移送戊○○，並經戊○○
於八十七年五月十一日以八七台特三字第一六二一九○七號書函答復確實無法辦理。
原告不服，經提起訴願、再訴願，均遭決定駁回，乃提起行政訴訟。茲摘兩造訴辯
意旨如次：
原告起訴意旨略謂︰一、公務人員退休法施行細則第十八條第一項規定：「本法第八
條所稱實領本俸為依俸給法規定之實領本俸或年功俸。」（下半段所稱其他現金給與
考試院會同行政院訂定之現金給與，遇待遇調整時隨同調整部分故意漏列）準此公務
人員退休金之計算，在考試院會同行政院訂定發布其他現金給與之退休金應發給數額
前，係以公務人員俸給法規定之「實領本俸或年功俸」為基礎，亦即以公務人員俸給
法第四條附表「公務人員俸給法」所列俸點計算之俸額為依據。而關於公務人員其他
現金給與之退休金應發給數額，考試院前於六十八年三月間曾函行政院研商訂．．．
基於各級政府財政負擔之考慮，．．．乃於同年五月七日函復考試院仍暫照現職人員
之本俸及本人實物代金作為計算退休金給與之標準。惟考試院仍極重退休金內涵問
題多次函請行政院洽商研訂然仍基於上述理由而未訂定乙節，頗與事實有出入，將原
公務人員退休法第六條第八條及同法施行細則第十八條有關規定，概置之不理同無
法。且所謂與行政院洽商研訂暫照現職人員之本俸及本人實物代金作為計算退休金給
與標準，原決定機關係將考試院及行政院研商結果引本案行政院處分之「規定」依據
，顯屬濫用權力之行政處分，且該退休金給與標準與原退休法第六條第二項規定：一
次退休金以退休人員最後在職時之「月俸額」．．．第四項規定：月退休金．．．按
月照在職之同職等人員（月俸額）百分之七十五給與．．．。以上兩項，均規定以「
月俸額」為主要基數。又同法第八條第一項：「本法所稱月俸額，包括實領本俸及其
他現金給與」。第二項：「前項其他現金給與之退休金應發給數額，由考試院會同行
政院定之」。同法施行細則第十八條（實領本俸及其他現金給與之意義）：「本法第
八條第一項：所稱實領本俸為依據俸給法規定之實領本俸或年功俸。所稱其他現金給
與為考試院會同行政院訂定之現金給與，遇待遇調整時隨同調整。」由以上法律規定
均已分別明確規定「最後在職月俸額」為計算退休金基數，並包括實領「本俸」及其
他現金給與兩者。本俸固為依俸給法規定者，惟其他現金給與之警察專業工作補助費
，警勤加給，職務加給、地域加給等，亦為俸給法所規定之法定加給，現行公務人員
固定待遇之一部分，前述法律明確規定應予計發，並未規定其他現金給與排除於退休
金計算之外，更未規定可政府財政負擔，可短發或不給，此為考試院之職掌，故規
定由考試院主辦會同行政院訂定數額。且絕非授權違法訂定不發給，應可肯定。且該
其他現金給與經行政院六十七年六月十五日人政肆字第一二○○○號函訂頒全國軍公
教人員待遇支給辦法中核定之警察人員專業補助費支給標準表（後改為警察人員專業
補助費暨主管職務加給支給標準表）時，早經核定，並該標準表前後調整過十六次，
此有警察機關警務津貼、警勤加給工作獎助金緣起暨調整經過一覽表足資佐證。原再
決定又謂公務人員退休法施行細則第十八條第一項規定：「本法第八條所稱實領本俸
，為依俸給法規定之實領本俸或年功俸」準此，公務人員退休金之計算，在考試院會
同行政院訂定發布其他現金給與之退休金應發給數額前，係以公務人員俸給法規定之
「實領本俸或年功俸」為基礎，亦即公務人員俸給法第四條附表「公務人員俸給表」
所列俸給折算之俸額為依據。部分，查自六十三年七月一日政府雖有一部分機關實施
單一薪給制度，但警察機關並未施行。且實施單一薪給之行政機關如何辦理退休與撫
卹問題，經行政院六十四年三月六日以台六十四人政肆字第○四九六四號函規定，仍
應照一般行政機關同等級公務人員待遇之計算標準支給。再決定所謂其他現金給與應
發給數額係以公務人員俸給法所定附表「公務人員俸給表」所列俸點折算之俸額依據
部分，明顯與原公務人員退休法第六條第八條及同法施行細則第十八條等規定之月俸
額有牴觸，且退休金計算標準關係公務退休人員權利事項應於法律定之。中央法規標
準法第五條第二項所定不符，再決定違反中央法規標準法規定之行政命令更屬違法之
違法，並非原處分所謂授權考試院會同行政院因政府負擔等一直未訂定。僅為原處
分機關未依法行政，遲不核發其他現金給與應發給數額，顯係應行為而未行為，保護
退休人員權益，應以原告等實領之其他現金給與全額作為退休金應發給數額：原處分
機關為主理全國公務退休金機關，於公務人員退休法公布數十年後，遲不予核發其他
現金給與之退休金應發給數額，顯屬應行為而未行為，該事實為原處分機關迄不否認
，依適用法律原則，應以原告等最後在職月份實領本俸及其他現金給與之全額，按年
資依法計發退休金，抑留扣部分並應按遲發時間併計利息發給始稱公允。二、查民
國四十一年五月二十一日司法院釋字第三號解釋：「省略規定之事項應認為有意省略
，以及明示規定其一者應認為排除其他」，本案係就公務人員退休法第八條規定：「
本法所稱月俸額包括實領本俸及其他現金給與」，大法官會議僅應就上開條文月俸額
之定義所作解釋，就法理言似為「有意省略」及「規定其一排除其他」。茲原處分所
引述七十八年九月二十九日司法院釋字第二四六號解釋，將保險養老擴張解釋範圍，
包括在內，違悖上開四十一年之解釋意旨，法理至明。次查依據八十七年二月二十七
日司法院釋字第四四七號：總統、副總統及特任政務官支給月俸額，參照中華民國八
十二年一月二十日修正前之公務人員退休法第八條第一項規定：「包括實領本俸額及
其他現金給與」，可知公務人員退休法規上所稱之月俸額與本俸有別，月俸額除本俸
或月俸外，尚包括其他現金給與在內。是以計算政務官退職酬勞金基準之「月俸額」
，除月俸額外亦應包括其他現金給與部分在案，由司法院釋字第四四七號解釋文已解
釋得非常清楚，且現有李副總統退職酬勞金之計算成例可稽，行政院、考試院施政，
何能厚此薄彼、一種法律、二套制度、竟扣一生奉獻國家退休公務人員之其他現金
給與退休金，構成刑法第一百二十九條第二項：公務員對職務上發給之款項、物品明
知應發給，而抑留不發或扣者罪嫌。原再訴願決定又謂政府扣公務人員退休金其
他現金給與其主要理由：政府財政困難及立法院乃於八十一年十二月二十九日通過刪
除該項其他現金給與規定，以及訂定其他現金給與應發給數額，則將及追溯補發及
優惠存款問題，恐非政府財政能力能負擔。惟查政府財政並非真的有困難，何況在民
國六十八年修訂公務人員退休法時，曾表示財政沒有問題，且八十三年政府外匯存底
列為世界第一。三、退休金其他現金給與，補發與補償性質及請求法源有所不同，前
者係政府抑留扣積欠退休金其他現金給與追討積欠之退休金，其法源原公務人員退
休法第六條第二項及第四項以及第八條第一項及同法施行細則第十一條及第十八條，
請求範圍為被抑留扣積欠之退休金其他現金給與十足歸還。後者為退休人員之退休
金其他現金給與被抑留扣其法定權益遭受被告侵害，經退休人員提出異議，集體請
願走上街頭抗議後促成政府重以摸頭安撫情緒之施捨措施，申請法源為「公教人員
退休金其他現金給與補償金發給辦法」補發範圍僅為本俸之百分之十五分三年發給。
原告等雖已經具領該補償金，但被抑留扣積欠迄今未發給之退休金其他現金給與，
原告人等並未拋棄請求權，不能因領補償金抑留扣迄今未發給其他現金給與相提並
論。四、依據原退休法第六條第二項、第四項、第八條第一項有明確之規定及同法施
行細則第十八條有詳細解釋：「本法第八條所稱實領本俸為俸給法規定之實領本俸或
年功俸。所謂其他現金給與，為考試院會同行政院訂定之現金給與遇待遇調整時隨月
調整。」明指其他現金給與係行政院頒定並隨同待遇調整過十六次之「全國軍公教人
員待遇支給辦法」（現已由行政院修正為「要點」）以為俸給法之執行。次查再據公
務人員俸給法第十七條：「俸給未經權責機關核准而自定標準支給或不依規定標準支
給者，審計機關應不准核銷，並予追繳。」原告等最後在職月份實領月俸額中其他現
金給與除有支付警察專業工作補助費、警勤加給、職務加給、地域加給等法定加給外
，並未支付其他現金，有原服務機關核發薪津袋影印可稽，且該支給之月俸額均已由
被告轉報給屏東縣審計室核銷在案，更證明原告等最後在職之「月俸額」實領其他現
金給與包括法定加給無異。至於立法院八十一年十二月二十九日審議公務人員退休法
部分條文修正草案時，通過刪除該項其他現金給與規定，並自八十四年七月一日施行
，有關其他現金給與之退休金已無訂定發給之法源依據部分，查法規修正後適用從新
從優不追溯既往為原則，中央法規標準法第十八條及公務人員退休法施行細則第十一
條及現行公務人員退休法第十六條之一規定：本法修正前任職年資應領之退休金。依
本法修正施行前公務退休人員退休法原規定標準。由各級編列預算支給，有明定新舊
法之適用，雖原退休法第八條第一項之規定被刪除，但不會影響原告等請求權，原處
分及原決定之認事用法顯有不當。原處分及原決定機關係公務人員退休法主理機關，
應熟知公務人員退休法規定，應依法執行公務而故不作為，卸卻不予核計其他現金給
與，違法責任玩法曲解法律，破壤國家威信，於公於私，所造成之損傷。全國公務人
員主理銓最高機關之戊○○，竟不知命令不可牴觸法律之法律通用原則，且每月原
告所領待遇中除原處分及決定機關認定之俸額外，餘額之「其他現金給與」與公務人
員退休法中之現金給與迴異，掩耳盜鈴欺人之談誰人能信﹖原處分及決定均屬濫用行
政權力處分，原再訴願決定未察，仍引據原決定之理由駁回原告之訴，誠難折服，訴
請撤銷原處分、原決定及再決定，並依照被告等所訴求補償金額補發被抑留扣之退
休金其他現金給與以資救濟等語。
被告答辯意旨略謂︰一、查六十八年一月二十四日修正公布之公務人員退休法第八條
規定：「（第一項）本法所稱月俸額，包括實領本俸及其他現金給與。（第二項）前
項其他現金給與之退休金應發給數額，由考試院會同行政院定之。」揆其立法意旨，
係將其他現金給與之退休金應發給數額，授權考試院及行政院審酌政府財政狀況及現
職人員待遇與退休人員所得合理平衡等因素加以考量訂定。再查公務人員退休法施行
細則第十八條第一項規定：「本法第八條所稱實領本俸，為依俸給法規定之實領本俸
或年功俸。」準此，公務人員退休金之計算，在考試院會同行政院訂定發布其他現金
給與之退休金應發給數額前，係以公務人員俸給法規定之「實領本俸或年功俸」為基
礎，亦即以公務人員俸給法第四條附表「公務人員俸給表」所列俸點折算之俸額為依
據。而關於公務人員其他現金給與之退休金應發給數額，考試院前於六十八年三月間
曾函行政院洽商研訂，經行政院審慎研究，基於各級政府財政負擔之考量及退休人員
所得與現職人員待遇比較已能維持相當平衡，乃於同年五月七日函復考試院宜仍暫照
現職人員之本俸及本人實物代金作為計算退休給與之標準。惟考試院仍極重退休金
內涵問題，自六十八年起復經多次函請行政院洽商研訂，然仍基於上述理由而未訂定
。嗣於七十八年二月及十一月，被告復兩度會同行政院人事行政局邀集財政部等有關
機關開會研商，認為對於退休金數額標準訂定與現職人員待遇如何維持合理平衡及各
級政府財政負擔等問題，仍有待深入研究，是以其他現金給與之退休金應發給數額，
一直未予訂定。二、查司法院釋字第二四六號解釋：「公務人員之退休及養老，依法
固有請領退休金及保險養老給付之權利，惟其給付標準如何，乃屬立法政策事項，仍
應由法律或法律授權之命令定之。公務人員退休法第八條第二項就同條第一項所稱『
其他現金給與』之退休金應發給數額，授權考試院會同行政院定之。．．．而七十年
六月十二日行政院訂頒之全國軍公教人員待遇支給辦法第七條則對工作津貼及軍職幹
部服勤加給、主官獎助金，不列入退休（役）、保險俸額內計算，乃係斟酌國家財力
而為者，尚未逾越立法或立法授權之裁量範圍，與憲法並無牴觸。」故公務人員退休
金其他現金給與之退休金應發給數額，在考試院與行政院未會同訂定前，實無法據以
執行。由於政府多年來未能依公務人員退休法第八條第二項規定訂定公務人員退休金
其他現金給與應發給數額，且由於訂定上開應發給之合理數額確有困難，立法院乃於
八十一年十二月二十九日審議公務人員退休法部分條文修正草案時，通過刪除該項其
他現金給與規定，並作成附帶決議：「早期退休之公務人員，由於考試院及行政院迄
未依據原法第八條第二項訂定『其他現金給與』數額，致其權益遭受嚴重傷害。本法
修正通過後早期退休公務人員之權益，應由政府給與合理補償。」被告及行政院人事
行政局等有關機關基於如何訂定其他現金給與應發給數額，則將及追溯補發及優惠
存款等問題，恐非政府財力所能負擔，此一長久以來一直無法解決之問題，將更懸宕
難決，乃依據上開立法院之附帶決議，多次與財主機關及退休人員代表研商合理之補
償方案，嗣於八十三年十一月二十三日在行政院人事行政局、主計處、財政部及被告
與退休人員代表協調會上，對於補償標準終於達成初步之共識，同意按同等級現職人
員本俸之相當百分比訂定補償標準，並決議由行政院人事行政局會同有關機關精算後
提出結論。經行政院人事行政局積極協調財主機關及省市政府數度會商獲致共識意見
，決定按退休、撫卹、資遣人員八十五年度同等級現職公務人員俸額百分之十五作為
每一基數之補償金額，再乘以退休年資應領一次退休金基數之標準計算，並分三年發
給。行政院爰於八十四年七月三日以台八十四人政給字第二四四八八號函將上述有關
公教人員退休金其他現金給與補償標準暨其相關意見函送考試院，考試院即交由本部
據以擬具「公教人員退休金其他現金給與補償金發給辦法草案」，商得教育部、行政
院人事行政局及省市政府同意後，報經考試院於八十四年九月十四日院會審議通過，
並於八十四年十月十七日與行政院會銜發布施行，以為發放補償金之依據，並解決政
府長久以來無法訂定發給其他現金給與應發給數額之問題。三、按六十八年一月二十
四日修正公布之公務人員退休法第八條規定之其他現金給與之退休金應發給數額，係
授權考試院會同行政院訂定，是以該項其他現金給與並非等同於扣除本（年功）俸後
之各項法定加給總額，已如前述。且上開規定於八十二年一月二十日經總統明令修正
公布公務人員退休法時業經刪除，並自八十四年七月一日施行，有關其他現金給與之
退休金已無訂定發給之法源依據，準此，依上開公務人員退休法辦理退休之公務人員
，其退休金基數內涵及其他現金給與補償金均未包括本（年功）俸以外之各項加給。
因查警察人員管理條例第三十五條規定：「警察人員之退休除依左列規定外，適用公
務人員退休法之規定．．．」是以，同依上開公務人員退休法辦理退休之警察人員，
其退休金基數內涵及其他現金給與補償金自亦應不包括各項加給。又立法院在審議上
開公務人員退休法修正草案刪除上開規定時，已瞭解行政機關無法訂定補發其他現金
給與之退休金應發給數額，爰決議「由政府給與合理補償」，考試院與行政院乃據以
訂定「公教人員退休金其他現金給與補償金發給辦法」，以為適當之補償。此項為維
護退休公教人員之權益所訂定之法規命令，於法洵屬適當，並無違誤等語。
　　理  由
一、按民國四十八年十一月二日修正公布之公務人員退休法第六條、第七條及第八條
分別規定：「一次退休金，以退休人員最後在職時之月俸額、及本人實物代金為基數
」；「月退休金，除本人及眷屬實物代金與眷屬補助費十足發給外，按月照在職同職
等人員月俸額百分之七十五至九十給與」；「本法所稱月俸額，包括實領本俸及其他
現金給與」。復按五十五年十二月三日修正發布之公務人員退休法施行細則第十八條
規定：「本法第八條所稱實領本俸及其他現金給與應依俸給法之規定，但得依現行待
遇，包括統一薪俸、生活補助費、職務加給三項併計。」且查當時退休給與已按上開
條文中之但書規定，亦即按當時待遇包括「統一薪俸」、「生活補助費」、「職務加
給」三項併計發給，自不發生疑義。惟五十九年七月一日以後，政府為提振現職公務
人員之工作士氣，並避免退休人員給與超過現職人員待遇，是以在有限經費預算下，
對待遇制度作較大幅度之變革，即將原支之「統一薪俸」、「生活補助費」、「職務
加給」合併為「俸額」一項，並列為退休給與計支內涵，另增支「工作補助費」一項
，僅對負有實際工作之現職人員支給，故不列為退休金基數之內涵，以使現職人員之
待遇能作較大幅度之提高，並與退休人員之所得維持較為合理之差距。惟退休人員認
為「工作補助費」應屬公務人員退休法中之「其他現金給與」，而要求補發。考試院
為解決實際困難，乃提出公務人員退休法部分條文修正草案，案經立法院審議決議維
持原第八條條文作為第一項，另增列第二項規定：「前項其他現金給與之退休金應發
給數額，由考試院會同行政院定之。」並於六十八年一月二十四日修正公布。揆諸前
開六十八年一月二十四日修正公布之公務人員退休法第八條第二項之立法意旨，係將
其他現金給與之退休金應發給數額，授權考試院及行政院審酌政府財政狀況及現職人
員待遇與退休人員所得合理平衡等因素加以考量訂定，並未明示應包括法定職務加給
、專業加給及地域加給等項目。復查七十一年二月二日修正發布之公務人員退休法施
行細則第十八條第一項規定：「本法第八條所稱實領本俸，為依俸給法規定之實領本
俸或年功俸。」準此，公務人員退休金之計算，在考試院會同行政院訂定發布其他現
金給與之退休金應發給數額前，係以公務人員俸給法規定之「實領本俸或年功俸」為
基礎，亦即以公務人員俸給法第四條附表「公務人員俸給表」所列俸點折算之俸額為
依據。而關於公務人員其他現金給與之退休金應發給數額，考試院前於六十八年三月
間曾函行政院洽商研訂，經行政院審慎研究，基於各級政府財政負擔之考量及退休人
員所得與現職人員待遇之比較已能維持相當平衡，乃於同年五月七日函復考試院宜仍
暫照現職人員之本俸及本人實物代金作為計算退休給與之標準。惟考試院仍甚重退
休金內涵問題，自六十八年起復經多次函請行政院洽商研訂，然仍基於上述理由而未
訂定。嗣於七十八年二月及十一月，戊○○復兩度會同行政院人事行政局邀集財政部
等有關機關開會研商，認為對於退休金數額標準訂定與現職人員待遇如何維持合理平
衡及各級政府財政負擔等問題，仍有待深入研究，是以其他現金給與之退休金應發給
數額，一直未予訂定。又按司法院釋字第二四六號解釋：「公務人員之退休及養老，
依法固有請領退休金及保險養老給付之權利，惟其給付標準如何，乃屬立法政策事項
，仍應由法律或法律授權之命令定之。公務人員退休法第八條第二項就同條第一項所
稱『其他現金給與』之退休金應發給數額，授權考試院會同行政院定之。．．．而七
十年六月十二日行政院訂頒之全國軍公教人員待遇支給辦法第七條則對工作津貼及軍
職幹部服勤加給、主官助金，不列入退休（役）、保險俸額內計算，乃係斟酌國家
財力而為者，尚未逾越立法或立法授權之裁量範圍，與憲法並無牴觸。」故公務人員
退休金其他現金給與之退休金應發給數額，在考試院與行政院未會同訂定前，實無法
據以執行。由於政府多年來未能依公務人員退休法第八條第二項規定訂定公務人員退
休金其他現金給與應發給數額，且由於訂定上開應發給之合理數額確有困難，立法院
乃於八十一年十二月二十九日審議公務人員退休法部分條文修正草案時，通過刪除該
項其他現金給與規定，並作成附帶決議：「早期退休之公務人員，由於考試院及行政
院迄未依據原法第八條第二項訂定『其他現金給與』數額，致其權益遭受嚴重傷害。
本法修正通過後，早期退休公務人員之權益，應由政府給與合理補償。」戊○○及行
政院人事行政局等有關機關基於如訂定其他現金給與應發給數額，則將及追溯補發
及優惠存款等問題，恐非政府財力所能負擔，此一長久以來一直無法解決之問題，將
更懸宕難決，乃依據上開立法院之附帶決議，多次與財政主計機關及退休人員代表研
商合理之補償方案。嗣於八十三年十一月二十三日在行政院人事行政局、主計處、財
政部及戊○○與退休人員代表協調會上，對於補償標準終於達成初步之共識，同意按
同等級現職人員本俸之相當百分比訂定補償標準，並決議由行政院人事行政局會同有
關機關精算後提出結論。案經行政院人事行政局積極協調財政主計機關及省市政府數
度會商獲致共識意見，簽奉行政院核可，決定對於五十九年七月二日以後依法辦理退
休、撫卹或資遺者，按八十五年度同等級現職公務人員俸額百分之十五作為每一基數
之補償金額，再乘以退休年資應領一次退休金基數之標準計算，並分三年發給。經行
政院於八十四年七月三日以台八十四人政給二四四八八號函將上述有關公教人員退休
金其他現金給與補償標準暨其相關意見函送考試院，考試院即交由銓敘部據以擬具「
公教人員退休金其他現金給與補償金發給辦法草案」，商得教育部、行政院人事行政
局及省市政府同意後，報經考試院於八十四年九月十四日院會審議通過，並於八十四
年十月十七日與行政院會銜發布施行，以為發放補償金之依據，並解決政府長久以來
無法訂定發給其他現金給與應發給數額之問題。又按前開公務人員退休法第八條規定
之其他現金給與之退休金應發給數額，係授權考試院會同行政院訂定，是以該項其他
現金給與並非等同於扣除本（年功）俸後之各項法定加給總額，已如前述。且該項規
定於八十二年一月二十日經總統明令修正公布公務人員退休法時業經刪除，並自八十
四年七月一日施行，有關其他現金給與之退休金已無訂定發給之法源依據，準此，依
上開公務人員退休法辦理退休之公務人員，其退休金基數內涵及其他現金給與補償金
均未包括本（年功）俸以外之各項加給。因查警察人員管理條例第三十五條規定：「
警察人員之退休除依左列規定外，適用公務人員退休法之規定．．．」是以同依上開
公務人員退休法辦理退休之警察人員，其退休金基數內涵及其他現金給與補償金自亦
不包括各項加給。是則被告對原告將警察專業加給及警勤加給等其他現金給與併入退
休金內涵並補發差額之請求，函復無法照辦而予否准，經核並非無據。本件原告仍一
再主張其退休金應包括警察專業工作補助費、警勤加給、職務加給、地域加給等其他
現金給與云云，經查依民國六十八年一月二十四日修正公布之公務人員退休法第八條
規定之其他現金給與之退休金應發給數額，係授權考試院會同行政院訂定，由於政府
多年來未能依公務人員退休法第八條第二項規定訂定公務人員退休金其他現金給與應
發給之數額，立法院乃於八十一年十二月二十九日審議公務人員退休法部分條文修正
草案時，通過刪除該項其他現金給與規定，並作成附帶決議應予早期退休之公務人員
合理補償。案經考試院與行政院於八十四年十月十七日會銜發布「公教人員退休金其
他現金給與補償金發給辦法」，以為發放補償金之依據，詳如前述。經核上開辦法係
考試院會同行政院訂定之行政命令，並無違反修正後之公務人員退休法或其他法律之
規定，被告自得作為辦理是項業務之依據，是被告以八十七年五月二十二日八七台特
三字第一六一九九四○號書函復原告，依該辦法規定係按退休人員八十五年度同等級
現職公務人員俸額百分之十五作為每一基數之補償金額，再乘以退休年資應領一次退
休金基數之標準計算，並分三年發給，解決政府長久以來未能訂定發給其他現金給與
之退休金應發給數額之問題，從而原告申請將警察專業加給及警勤加給等其他現金給
與併入退休金基數內涵並補發差額乙節，尚有未合。另查司法院釋字第四四七號解釋
係針對現行法上政務官退職酬勞金之計算所為之解釋，核與本件係請求補發「其他現
金給與」差額部分之情形有別。其次，本件再訴願決定書業經送達原告（即再訴願人
）所委任之代理人丁○○、己○○，有郵務送達證書附再訴願卷足憑，原告主張再訴
願書未經合法送達云云，亦無可取。是原告所訴各節，均不足採；原處分予以駁回，
並無違誤，一再訴願決定遞予維持，尚無不妥。起訴意旨，非有理由，應予駁回。
據上論結，本件原告之訴為無理由，爰依行政訴訟法第二十六條後段，判決如主文。
中    華    民    國     八十八      年      十      月     二十二      日
                    行 政 法 院 第 四 庭
                                審 判 長 評  事      葉  振  權
                                         評  事      吳  錦  龍
                                         評  事      吳  明  鴻
                                         評  事      陳  光  秀
                                         評  事      尤  三  謀
右  正  本  證  明  與  原  本  無  異
                                         法院書記官  葛  雅  慎
中    華    民    國     八十八      年      十      月     二十五      日
